臺灣高等法院刑事判決　　　　　　　　94年度上訴字第2546號
上　訴　人
即　被　告　丙○○
　　　　　　　　　　現於臺灣宜蘭監獄
　　　　　　　　　　現於臺灣臺北看守所
上　訴　人
即　被　告　乙○○
前二人共同
選任辯護人　徐鈴茱律師
　　　　　　施盈志律師
上列上訴人因毒品危害防制條例案件，不服臺灣板橋地方法院93
年度訴字第1565號，中華民國94年4月27日第一審判決（起訴案
號：臺灣板橋地方法院檢察署93年度偵字第8711號），提起上訴
，本院判決如下：
    主  文
原判決關於丙○○販賣第一級毒品及定執行刑部分暨乙○○部分
均撤銷。
丙○○共同販賣第一級毒品，累犯，處有期徒刑拾參年。
乙○○共同販賣第一級毒品，處有期徒刑拾年。
扣案之海洛因壹包（驗餘淨重零點捌壹公克）沒收銷燬之，扣案
之ＮＯＫＩＡ牌8250型手機壹支（不含ＳＩＭ卡）、新臺幣肆仟
元均沒收。
    事  實
一、丙○○曾因過失傷害案件，經原審以87年度交易字第450號
    判決判處有期徒刑3月，經本院駁回上訴而確定，於88年7月
    2日易科罰金執行完畢。仍不知悛悔，而沾染施用第一級毒
    品海洛因及第二級毒品安非他命之惡習（所犯施用第一、二
    級毒品犯行，經原審各判處有期徒刑10月、4月，於本院撤
    回上訴確定），丙○○除自購毒品施用外，於93年5月13日1
    5時20分許，因其友人甲○○通電表示欲購買第一級毒品海
    洛因4000元，丙○○竟基於販賣第一級毒品以得利之犯意，
    予以允諾並約定買賣之地點。而丙○○為掩飾其販賣海洛因
    之犯行，乃將第一級毒品海洛因1包，黏貼於其所有之1張臺
    灣大哥大行動電話補充卡背面，丙○○再與乙○○基於販賣
    第一級毒品海洛因之犯意聯絡，於93年5月13日下午3時55分
    許，由丙○○駕駛車號CR-8645號自用小客車搭載乙○○，
    前往臺北縣三峽鎮○○路之三峽舊橋頭附近，丙○○暫停該
    處後，由乙○○持黏貼於行動電話補充卡之海洛因1包，步
    行至三峽舊橋上將之交給甲○○（甲○○持有、施用毒品部
    分，為檢察官另案偵辦中），甲○○則將手持之新臺幣（下
    同）千元鈔4紙交付予乙○○，交易完成後乙○○將上開
    4000元收妥，即步行回丙○○所駕駛之自用小客車上。適熟
    知甲○○有施用毒品習性之轄區員警鍾大智、顏燄祥巡邏經
    過警覺有異，而不動聲色分別在旁監看，於確定乙○○與甲○○碰面交易毒品後，顏燄祥即步行趨前攔阻並逮捕甲○○
    ，而當場扣得甲○○甫交易取得之黏貼在該行動電話補充卡
    背面之海洛因1包（驗餘淨重0.81公克），鍾大智則駕駛自
    用小客車擋住丙○○駕駛之自小客車前，並電請警力支援，
    丙○○見狀始開啟自用小客車之車門，而經警當場在車內查
    獲丙○○所有供自己施用之第二級毒品安非他命3包（共計
    淨重2.64公克、安非他命吸食燈泡、分裝袋71個、鐵盒內裝
    有1支吸管附著海洛因殘渣）、供販賣毒品海洛因所用之Ｎ
    ＯＫＩＡ牌8250型手機一支等物；及在乙○○之皮包內查獲
    其販賣毒品所得之4000元。
二、案經臺北縣政府警察局板橋分局報請臺灣板橋地方法院檢察
    署檢察官偵查起訴及追加起訴。
    理  由
一、訊據被告丙○○、乙○○及其選任辯護人均辯稱：證人甲○○於警詢前毒癮發作，其於警詢、偵查之陳述為被告以外之
    人於審判外之陳述，無證據能力。被告丙○○、乙○○均否
    認有販賣毒品海洛因之犯行，被告丙○○另辯稱：伊係與甲○○一起出錢向別人購買海洛因，93 年5月12日晚間即向甲○○預收4000元，伊亦出資4000元，合買二包海洛因共8000
    元海洛因後，伊所合買之該包海洛因施用殆盡，伊與甲○○
    約在三峽舊橋頭將另一半的海洛因交予甲○○，並非販賣云
    云。被告乙○○則辯稱：伊只是到三峽舊橋頭買臭豆腐，並
    沒有與甲○○交易，亦不知丙○○與甲○○約在該處見面；
    警察所查扣之4000元為伊自己所有，並非毒品交易所得云云
    。
二、
 (一)按被告以外之人於審判外之陳述，雖不符前4條之規定，而經
   當事人於審判程序同意作為證據，法院審酌該言詞陳述或書
   面陳述作成時之情況，認為適當者，亦得為證據。當事人、
   代理人或辯護人於法院調查證據時，知有第159條第1項不得
   為證據之情形，而未於言詞辯論終結前聲明異議者，視為有
   前項之同意，刑事訴訟法第159條之5定有明文。經查被告丙○○與被告乙○○就僅關於相互間以共同被告身份於警訊中
   之陳述，雖係審判外之陳述，惟公訴人及被告丙○○、乙○○及其選任辯護人均未於言詞辯論終結前就渠等相互間以共
   同被告身份於警訊中之陳述聲明異議，本院審酌該等言詞陳
   述作成時之情況，認為適當，依刑事訴訟法第159條之5之規
   定，均得為證據。
 (二)按檢察官職司追訴犯罪，就審判程序之訴訟構造言，檢察官
   係屬與被告相對立之當事人一方，偵查中對被告以外之人所
   為之偵查筆錄，或被告以外之人向檢察官所提之書面陳述，
   性質上均屬傳聞證據。自理論上言，如未予被告反對詰問、
   適當辯解之機會，一律准其為證據，似有違當事人進行主義
   之精神，對被告之防禦權亦有所妨礙；然而現階段刑事訴訟
   法規定檢察官代表國家偵查犯罪、實施公訴，必須對於被告
   之犯罪事實負舉證之責，依法其有訊問被告、證人及鑑定人
   之權，證人、鑑定人且須具結，而實務運作時，偵查中檢察
   官向被告以外之人所取得之陳述，原則上均能遵守法律規定
   ，不致違法取供，其可信性極高，為兼顧理論與實務，乃於
   修正刑事訴訟法時，增列第159條之1第2項，明定被告以外之
   人 (含被害人、證人等)於偵查中向檢察官所為陳述，除顯有
   不可信之情況者外，得為證據，並於92年9月1日施行。證人
   甲○○於檢察官偵查中先後2次具結證述其向被告丙○○購買
   毒品海洛因及與被告丙○○、乙○○交付該包毒品海洛因之
   過程，而上訴人即被告丙○○、乙○○、證人甲○○於交付
   毒品後，即為警員當場逮獲，參以證人甲○○於偵查中二次
   所證述內容，前後並無重大矛盾，其於本院仍具結證稱其在
   警詢及偵查中之陳述均出於自由意志之陳述等語（本院卷第
   168頁）。復查證人甲○○與被告丙○○、乙○○間俱無親屬
   與僱傭關係，業經渠等於偵查中結證明確，彼等於偵查中向
   檢察官所為之證言，並無顯不可信之情況。依上開刑事訴訟
   法第159條之1第2項規定，認證人甲○○於偵查中之陳述可採
   為證據，其偵查筆錄自有證據能力，被告丙○○、乙○○及
   其辯護人辯稱證人甲○○於檢察官偵查中所為證言無證據能
   力云云，並無可採，合先敘明。（最高法院93年台上字第
   2397號判決參照）
三、
  (一)
  證人即本件現場查警員證人鍾大智於偵查中證稱：「（問：
    如何有何情報？如何逮捕？）剛好有勤務，看到甲○○怪怪
    的，因他住我巡邏區，我知她有接觸毒品，乙○○找甲○○
    將易付卡後有裝毒品的袋子交給甲○○，此易付卡無他包裝
    ，巡佐逮捕甲○○，乙○○走向自小客車上車後，我開車擋
    住自小客車方向，巡佐同時將甲○○帶到自小客車那邊，（
    問：黏有毒品的易付卡何人起獲？）巡佐逮捕甲○○時，有
    拉扯，甲○○已拿到毒品，毒品在拉扯間有掉落，當時乙○○背對我們，且我們決定交易完成後，再逮捕，所以甲○○
    被逮捕時，乙○○不知。（問：看到甲○○交錢？）乙○○
    交易付卡給甲○○時，甲○○原來將錢拿在手上，後來交給
    乙○○，他們是同時交付金錢與毒品。」（偵查卷第102、
    103頁）。
  其於原審中證稱：「（問：可否詳細描述當時查獲情形？）
    當時我們是執勤中，發現甲○○疑似要進行毒品交易，於是
    我們就跟蹤她。是我們巡佐顏燄祥下車行走跟蹤甲○○，由
    我開車跟在後面。我們到了三峽舊橋上面時，就發現甲○○
    與乙○○在交易毒品。他們交易時，顏燄祥就去抓住甲○○
    ，毒品就掉在地上，而乙○○則是轉身往黃昏市場方向走掉
    ，並且要上一部豐田的綠色小客車。（問：你距離甲○○多
    遠？）我大約距離有10步的距離。（問：你們發現甲○○疑
    似要交易毒品，你是如何判斷？）我是甲○○的管區警員，
    而我知道她有施用毒品的傾向。當時甲○○是拿著4千元的
    鈔票在手上，而我的車型與丙○○的車型很像，當時甲○○
    先誤敲我的車窗，我沒有理她。後來丙○○就開那部豐田的
    綠色小客車過來。（問：丙○○開那部豐田的綠色小客車過
    來時，甲○○有何反應？）當時乙○○是先下車，之後就走
    過去跟甲○○交易，我們巡佐就直接去抓甲○○。而我就開
    車去擋住丙○○的車子。（問：當時乙○○下車時，甲○○
    有無走向那部小客車？）乙○○是往舊橋頭走，甲○○則是
    往小客車的方向走。她們兩人是在橋中間交易。（問：顏燄
    祥上前去抓甲○○時，乙○○在哪裡？）乙○○已經回頭要
    走向丙○○所開的那部小客車去。（問：依你所述，乙○○
    是往反方向走回去丙○○的小客車去，丙○○的車子是朝往
    哪個方向行走及停放？有無經過甲○○？）沒有。他丙○○
    是從黃昏市場方向開過來，到了橋頭之後就迴轉，車頭是向
    著黃昏市場方向。（問：依你所畫圖形，你所開的車子為何
    會停放在該處？）我的車子是一直停在橋頭，是巡佐下車去
    跟蹤甲○○。當時甲○○是先過來誤敲我的車窗，我沒有理
    會她，之後甲○○就轉頭走回去她家，之後甲○○又回頭往
    舊橋頭走。（問：你是否都一直在你的車上等？）因為我看
    到丙○○的車子過來，我就在我的車上不動。（問：你從你
    車上看到的情形如何？）我是看到乙○○拿著壹張卡片似的
    東西，當時我不知道藏有毒品。而我有看到甲○○有將她手
    上拿的4千元交給乙○○。（問：你們查到丙○○他們兩人
    時，乙○○有何反應？）我們查獲丙○○的車子時，丙○○
    有先僵持一下，我有先下車並表明身分，丙○○後來才搖下
    車窗。（問：當時乙○○有無在車上？有何反應？）當時乙○○已經在車上，但是乙○○都沒有說話。（問：查丙○○
    的車子時，是你自己過去還是與你巡佐一起過去？）顏燄祥
    是押著甲○○過來。」等語（原審卷第164至166頁）
  證人鍾大智於本院並證稱：「（問：請詳述當天查獲的過程
    ？）當天我們便衣在三峽舊橋頭那邊巡邏，我是管區我比較
    熟悉，我在橋頭那邊看到甲○○在橋頭，她也是我們轄區的
    吸毒人口，我們就特別注意她，當時我開我的私人車輛，因
    為當時我們是逆向行駛，所以由我們巡佐下車走過去，我們
    有看到乙○○下車將毒品交付給甲○○，當時丙○○的車輛
    跟我同一顏色，所以甲○○一開始先來敲我的車窗，我不理
    她，我仍在橋頭等她們交易完之後再走回來。當時甲○○在
    橋頭與丙○○的車子大約距離約十步距離，我等待乙○○與
    甲○○交易完畢後，便將車先堵住丙○○的車輛，另外一位
    警員就上前逮捕甲○○與乙○○，當時我們有看到甲○○手
    上有拿現金拿的緊緊的，依照當時的情形，我們就認為可能
    要交付，我們就在現場守候，當場逮捕的時候，就查到甲○○手上的易付卡，另外所查獲的4千元在乙○○的皮包裡面
    。（問：你在車上看到乙○○交付毒品給甲○○的時候，有
    沒有看到她們之間有交談？）當時時間很短暫，我們也很緊
    張，沒有特別注意。我們是看到她們錢交一交就走了。（問
    ：錢當時不是在丙○○身上查獲的，是在乙○○的皮包查獲
    ？）是的。（問：你說甲○○是你們管區的吸毒人口，甲○○是否認識你？）甲○○認識我，她當時雖然敲我的車窗，
    但是我的車有隔熱玻璃她看不到我。（問：你有看到乙○○
    將毒品交給甲○○？）有。（問：如何交付？）我看到易付
    卡，當時交付的時候易付卡有掉在地上，我們就看到毒品在
    易付卡的後面。（問：你剛剛答稱交易的時間很短，為何你
    能發現毒品在易付卡後面？）從我們查毒品的經驗可以大概
    的判斷出來，他們就是在交易毒品。（問：所以你不是親眼
    看到乙○○親手將毒品交給甲○○？）東西那麼小我沒有第
    一時間看到交易毒品，我沒有看到乙○○有交東西給甲○○
    ，但是有看到甲○○被我們巡佐查獲的時候有掉一張易付卡
    在地上我們就看到了毒品。」等語（本院卷第172至174頁）
    。
  證人即現場查獲之警員顏燄祥於原審證稱：「（問：93年5
    月13日查獲甲○○的情形經過？）當時甲○○是在三峽清水
    街往舊橋頭的方向走，當時甲○○的狀況是猛打哈欠，鍾大
    智跟我說甲○○是他轄區的人，她有施用毒品的前科。而我
    又發現甲○○她手上拿著千元大鈔，所以我就下車去跟蹤甲○○，我是徒步跟蹤甲○○，而鍾大智則是開著車子到舊橋
    頭再迴轉過來停在路旁。而甲○○在舊橋頭那裡東張西望，
    看起來就是像在等人的樣子。過了一下我就看到甲○○與乙○○在舊橋頭上碰面，甲○○與乙○○碰面之後，甲○○就
    將手上的千元大鈔交給乙○○，而乙○○將手上的卡片交給
    甲○○。我認為她們在做毒品交易。他們交易之後，乙○○
    就轉頭往愛國路的方向走向一部綠色的豐田汽車裡面。因我
    與甲○○的距離很短，所以我就直接提示我的證件給甲○○
    看，我就看到甲○○手上所拿的卡片背面粘有海洛因。甲○○她看到我之後就很緊張就將卡片丟到地上並且用腳要將卡
    片撥下橋去。我馬上就將卡片撿起來，並且問甲○○這是向
    何人買的，甲○○就指著乙○○說就是剛剛那個女的。我查
    獲甲○○之後，我就打暗號給等在橋頭的鍾大智，鍾大智就
    開他的車子擋住丙○○所開的那部綠色豐田的小客車。而我
    就帶著甲○○走到那部綠色豐田小客車旁，之後我們又出示
    證件，請丙○○停車並且熄火受檢。丙○○將車子熄火之後
    ，我們就要求他將毒品拿出來。丙○○就直接從他的手提皮
    包裡面將毒品拿出來。我們就當場問甲○○說是何人將毒品
    交給她，而甲○○就說是車上的乙○○。（問：你有看到甲○○手上有拿千元大鈔，你是否能確定甲○○所拿的千元大
    鈔有多少？）我只能確定是千元大鈔，但是我無法確定有多
    少張。（問：當時甲○○所拿的千元鈔票有無折疊？）有折
    疊起來，並且握在手中，但我從露出來的部分可以確定她所
    拿的是千元鈔票。（問：你跟蹤甲○○是如何跟蹤？）我是
    一直跟蹤甲○○，我沒有下橋。而甲○○在橋頭東張西望。
    （問：你們發現甲○○時，甲○○有無其他行動及動作？）
    有的，甲○○有先到我們車旁探頭要看是不是毒品交易的對
    象。但是我們的車子是深色玻璃，她看不到裡面。（問：你
    們在橋上埋伏時，有無看到丙○○的車子經過？）我有看到
    一部綠色的豐田自小客車停放後，下來一個女子。（問：這
    名女子下車之後，是往何處行走？）下車的這名女子是直接
    走向甲○○。（問：下車的這名女子有無與甲○○交談？）
    她們是直接交易。（問：之後下車的這名女子與甲○○碰面
    之後，有無再走向其他地方？）這名女子與甲○○碰面交易
    之後就直接走回車子去。」（原審卷第169至171頁）。
  綜上，員警鍾大智、顏燄祥就轄內列管之施用毒品人口甲○○手持千元鈔數張，誤敲鍾大智所駕自用小客車之車窗，鍾
    大智認為甲○○有交易毒品之可能性，遂在一旁監看。事後
    果在被告丙○○開顏色相近之車號CR-8645號自小客車前來
    後，被告乙○○下車步行至三峽舊橋與甲○○交易，被告乙○○收取現金4000元後反身步行走回原車，顏燄祥乃下車逮
    捕甲○○，並查扣甲○○擲於地下黏有海洛因1包之行動電
    話補充卡。顏燄祥乃再指示鍾大智警員開車阻被告丙○○離
    去，進而在車內查獲丙○○所有供自己施用之第二級毒品安
    非他命及施用工具等物、供販賣毒品海洛因所用之ＮＯＫＩ
    Ａ牌8250型手機一支等物；及在乙○○之皮包內查獲其販賣
    毒品所得之4000元等情節，證人鍾大智於偵查、原審及本院
    審理中所證述前後一致，復與證人顏燄祥結證查獲本件過程
    相符，亦無矛盾之處。至於證人鍾大智、顏燄祥於原審中就
    被告乙○○行走路線、甲○○手持鈔票之方式，所述雖略見
    出入，惟本案發生迄渠2人於原審為證時已逾一年，且證人
    鍾大智、顏燄祥分別以駕車、步行之方式，分別監看被告丙○○之自用小客車及步行之甲○○，是2人所在位置、主要
    監視對象、方向、視角均有不同，是難僅憑證人鍾大智、顏
    燄祥在上開細節之敘述略有出入，即遽認其2人所述不實而
    援為被告丙○○、乙○○有利之認定。至於辯護人請求本院
    向監理機關函調證人鍾大智名下車輛是否與案發時被告丙○○之車輛車型相同云云（94年11月30日答辯狀），本院認為
    該二部車之車型相近與否，均難援為被告等有利之認定，此
    部分亦無調查必要。
  (二)證人甲○○於偵查中先後均證稱：本件伊被警員查獲黏貼於
    於行動電話補充卡之海洛因1包，係伊4000元向同案被告丙○○購買，並由乙○○將黏貼於行動電話補充卡之海洛因1
    包交給伊等語（偵查卷第58、88頁），證人甲○○於偵查中
    2 次結證陳稱該黏貼於行動電話補充卡之海洛因1包，確係
    其以4000元向被告丙○○購買取得，並由被告乙○○當場交
    付一情，先後證述亦相符，其於本院又再堅決證稱：本次係
    伊在查獲當天（即93年5月13日）1小時前以伊之行動電話打
    被告丙○○之行動電話相約，黏貼於行動電話補充卡之海洛
    因1包，確係被告乙○○所交付等語（本院卷第167、169頁
    ），佐以原審依職權調閱被告丙○○自承所使用之00000000
    00號行動電話門號於93年5月間之電話通聯紀錄，被告丙○○於93年5月13日15時8分、15時24分，與甲○○自承所持用
    之0000000000號行動電話有2次通聯（原審卷第95 頁），亦
    核與證人甲○○所述查獲前1小時前（因證人於本院證時距
    案發當日即93年5月13日下午15時55分許已達1年餘，確切時
    間難免未能精確）打電話給丙○○購買毒品等情極為吻合，
    況且，證人甲○○所證與被告丙○○、乙○○購買及交付毒
    品海洛因之情節，亦核與證人鍾大智、顏燄祥所述查獲本件
    被告丙○○、乙○○與證人甲○○交易毒品情形之過程相符
    ，益足佐證人甲○○所述之交易毒品過程始末為真實。且本
    件警員證人鍾大智、顏燄祥全程監看並俟交易毒品完後，即
    當場逮捕之，被告乙○○猶辯稱未與甲○○接觸、不認識甲○○、亦無交付海洛因云云，顯與前開事證不符，不足採信
    。
  (三)至於被告丙○○辯稱係前一日（93年5月12日）與甲○○相
    約合購海洛因，並預收4000元，並非伊販賣海洛因予甲○○
    云云，證人甲○○雖於本院翻稱附和被告丙○○之說詞而證
    述係合買云云，然證人甲○○為警查獲其持有黏貼於於行動
    電話補充卡之海洛因1包，確係以4000元向被告丙○○購買
    ，並由乙○○將黏貼於行動電話補充卡之海洛因1包交給伊
    等情，已如上述（偵查卷第58、88頁），且證人甲○○雖於
    本院翻稱附和被告丙○○之說詞而證述係合買云云，然證稱
    ：「我當天一個小時前用我的行動電話打丙○○的行動電話
    約的，我說我要拿錢跟他一起合買海洛因4000元，丙○○當
    時說好」（本院卷第167頁），被告丙○○與證人甲○○就
    合買海洛因之情節，彼此陳述已有不符，抑且，被告丙○○
    所使用之0000000000號行動電話門號於93年5月間之電話通
    聯紀錄，其於93年5月12日並未與甲○○有通聯情形（原審
    卷第94、95頁），復與證人甲○○所稱查獲當日約定合買之
    說詞相互歧異，是被告丙○○辯稱前一日即已預收4000元約
    定合購毒品云云，亦非事實，核係卸責之詞，難以採信，證
    人甲○○於本院所稱合買云云，此部分之證詞，亦屬迴護被
    告丙○○，難以憑採。又證人甲○○於偵查中雖證稱除本次
    93年5月13日外，另曾多次向被告丙○○購買過毒品海洛因
    云云（偵查卷第59頁），惟此部分業據被告丙○○堅決否認
    在卷，本院復查無其他證據足資證明被告丙○○除此之外，
    尚有販賣毒品海洛因予甲○○之行為，公訴人復未就此部分
    起訴，是甲○○此部分之供述，尚難憑採。
  (四)前開黏貼在行動電話補充卡卡背面之粉末包，經鑑認其成分
    確為第一級毒品海洛因（驗餘淨重0.81公克，空包裝重0.18
    公克），有法務部調查局93年6月18日調科壹字第060008408
    號鑑定通知書在卷可稽（見93年度偵字第8711號偵查卷第92
    -1頁），此外，並有行動電話補充卡1張、及被告丙○○、
    乙○○販賣毒品海洛因所用之ＮＯＫＩＡ牌8250型手機一支
    ；及在被告乙○○之皮包內查獲販毒所得現金4000元扣案可
    資佐證及搜索、扣押筆錄、扣押物品目錄表、照片等附卷為
    憑。又被告丙○○、乙○○2人自始否認販賣海洛因之犯行
    ，而無從查證被告等是否經由販賣海洛因之行為得利。而因
    毒品販賣之利得，除販賣者坦承之外，實難查得實情，然販
    賣毒品犯行之法定刑度甚重，係眾所週知之事實，依一般經
    驗法則，販賣毒品者鋌而走險，苟非意在營利，所為何來？
    （最高法院92年度臺上字第6058號判決參照）是被告丙○○
    、乙○○雖否認有販售海洛因以圖利之犯行，惟上開事證，
    足徵被告丙○○、乙○○於93年5月13日販賣海洛因予甲○○確有獲利，堪以認定，被告丙○○、乙○○及其選任辯護
    人所辯均不足採信，被告2人販賣第一級毒品海洛因之犯行
    明確，應依法論處。
四、核被告丙○○、乙○○所為，均係犯毒品危害防制條例第第
    4條第1項之販賣第一級毒品罪；被告2人有犯意聯絡及行為
    分擔，應論以共同正犯。被告等持有海洛因之低度行為，為
    販賣之高度行為所吸收，均不另論罪。又被告丙○○曾因過
    失傷害案件，經原審以87年度交易字第450號判決判處有期
    徒刑3月，經本院駁回上訴而確定，於88年7月2日易科罰金
    執行完畢，有本院被告全國前案紀錄表在卷可稽，其於前開
    有期徒刑執行完畢後之5年以內，再犯有期徒刑以上之本罪
    ，為累犯，就被告丙○○所犯販賣第一級毒品罪，因就法定
    本刑死刑、無期徒刑部分依法不得加重。
五、原審以被告丙○○、乙○○二人上述犯行事證明確，予以論
    罪科刑，固非無見，惟查：(一)毒品危害防制條例第19條第1
    項關於沒收之規定，乃政府為防制毒品危害，維護國民身心
    健康，所設之特別規定，採義務沒收主義，故凡犯同條例第
    4條至第9條、第12條、第13條或第14條第1項、第2項之罪者
    ，其供犯罪所用之物或因犯罪所得之財物，惟因其未有「不
    問屬於犯人與否，沒收之」之規定，故若屬犯人所有者，均
    需諭知沒收之，法院無審酌之餘地，反之，若非屬於犯人所
    有者，則不得諭知沒收：本件扣案之ＮＯＫＩＡ牌8250型手
    機一支（不含ＳＩＭ卡），為被告丙○○所有供販毒所用之
    工具，原審漏未依毒品危害防制條例第19條第1項規定予以
    沒收，自有未洽。(二)又上開行動電話補充卡1張雖係被告丙○○、乙○○供販賣毒品海洛因所用之物，惟已交付予證人
    甲○○所有，已非被告丙○○、乙○○所有，自不得依毒品
    危害防制條例第19條第1項規定予以沒收，原審仍依該條項
    予以沒收，亦有違誤。本件被告丙○○、乙○○2人上訴意
    旨均否認有販賣第一級毒品海洛因之犯行，固均無理由，惟
    原判決既有可議之處，自應由本院予以撤銷改判﹔查被告丙○○、乙○○販賣毒品海洛因犯行，為法定最低本刑為無期
    徒刑之重罪，以被告等僅販賣證人甲○○海洛因（驗餘淨重
    0.81公克，空包裝重0.18公克）1次、數量甚微、販賣所得
    利益亦僅4000元，渠等因圖微利，若因此科以無期徒刑或死
    刑之極刑，依其犯罪情節實屬過苛，因認其犯罪情節非無可
    憫恕，爰依刑法第59條規定減輕其刑，就法定本刑死刑部分
    減為無期徒刑或15年以下12以上有期徒刑，就法定本刑無期
    徒刑部分減為7年以上有期徒刑。爰審酌被告丙○○有施用
    毒品之習性，深知毒品之惡害，竟販賣第一級毒品圖利；被
    告乙○○雖無前科，僅參與本次犯行，渠等於犯後均飾詞狡
    辯，然酌以本件販賣毒品數量不多、所得亦微，及被告等各
    別之犯罪動機、手段、所生危害等一切情狀，各量處如主文
    第2、3項所示之刑。
六、另扣案之海洛因1包（驗餘淨重0.81公克），為當場查獲之
    毒品，應依毒品危害防制條例第18條第1項前段，宣告沒收
    銷燬；另ＮＯＫＩＡ牌8250型手機一支（不含ＳＩＭ卡），
    為被告丙○○所有供販毒所用之工具，現金4000元，則為被
    告等販賣海洛因所得，均應依毒品危害防制條例第19條第1
    項規定予以沒收。
七、臺灣板橋地方法院檢察署93年度偵字第16854號併案意旨略
    以：被告丙○○與陳志強共同基於販賣第一級毒品之犯意，
    由葉國能於91年1月2日下午4時7分許以電話通知陳志強至臺
    北縣三峽鎮○○路海霸船餐廳，約定由丙○○交付第一級毒
    品海洛因6小包（淨重5.08公克）予陳志強，再由陳志強以
    6500元之代價販售予涂維禎，陳志強於接獲丙○○電話後，
    旋於同日16時12分許以電話通知涂維禎，約定交付第一級毒
    品之時間、地點後，即會同不知情之妻子徐雲琴至上址餐廳
    向被告丙○○取得前開毒品，而認被告丙○○此部分行為涉
    犯販賣第一級毒品罪，且與前開起訴部分有連續犯之裁判上
    一罪關係，而移送併案審理。惟查：併案意旨所指犯行，與
    本案起訴之販賣第一級毒品犯行，時隔2年以上，且犯罪方
    式、共犯行為分擔方式，以及販賣毒品之對象均有不同，難
    認係基於概括犯意反覆所為，併案意旨認與起訴事實有裁判
    上一罪關係，容有誤會。是此部分應為獨立之犯行，未為起
    訴效力所及，本院無從審究，應檢還移案機關另為適法之處
    置，併此敘明。
據上論斷，應依刑事訴訟法第369條第1項前段、第364條、第299
條第1項前段，毒品危害防制條例第4條第1項、第18條第1項前段
、第19條第1項，刑法第11條前段、第28條、第47條、第59條判
決如主文。
本案經檢察官林慶宗到庭執行職務。
中　　華　　民　　國　　94　　年　　12　　月　　23　　日
　　　　　　　　　刑事第22庭審判長法　官  林堭儀
　　　　　　　　　　　　　　　　  法　官  宋  祺
　　　　　　　　　　　　　　　　  法　官  蔡明宏
以上正本證明與原本無異。
如不服本判決，應於收受送達後十日內向本院提出上訴書狀，其
未敘述上訴之理由者並得於提起上訴後十日內向本院補提理由書
（均須按他造當事人之人數附繕本）。
                                  書記官  陳建邦
中　　華　　民　　國　　94　　年　　12　　月　　23　　日
附錄：本案論罪科刑法條全文
毒品危害防制條例第4條第1項
製造、運輸、販賣第1級毒品者，處死刑或無期徒刑；處無期徒
刑者，得併科新臺幣一千萬元以下罰金。
